【裁判字號】    99,聲,3948
【裁判日期】    991012
【裁判案由】    聲請迴避
【裁判全文】
臺灣臺中地方法院刑事裁定              99年度聲字第3948號
聲  請  人
即  被  告  甲○○
上列被告因過失傷害案件（本院九十九年度交易字第二九三號）
，聲請法官迴避，本院裁定如下：
    主  文
聲請駁回。
    理  由
一、聲請意旨略以：本件聲請人即被告甲○○（下稱被告）過失
    傷害案件（本院九十九年度交易字第二九三號），原本分由
    林三元法官審理，後不知何因改換成吳進發法官，而法官吳
    進發一直重複詢問被告相同問題，硬要被告自認犯罪，被告
    解釋案情行車路徑法官還不想聽，被告回去自己看圖，還回
    答被告「你不滿意歡迎你上訴」，足認吳進發法官執行職務
    有偏頗之虞，被告於民國九十九年十月四日始知悉上情，爰
    依刑事訴訟法第十八條第二項之規定，聲請吳進發法官迴避
    等語。
二、按當事人遇有左列情形之一者，得聲請法官迴避：（一）法
    官有前條情形而不自行迴避者。（二）法官有前條以外情形
    ，足認其執行職務有偏頗之虞者。又前條第二款情形，如當
    事人已就該案件有所聲明或陳述後，不得聲請法官迴避，刑
    事訴訟法第十八條、第十九條第二項固分別定有明文。惟按
    刑事訴訟法第十八條第二款所謂之「足認其執行職務有偏頗
    之虞者」，係指以一般通常之人所具有之合理觀點，對於該
    承辦法官能否為公平之裁判，均足產生懷疑；且此種懷疑之
    產生，存有其完全客觀之原因，而非僅出諸當事人自己主觀
    之判斷者，始足當之。至於訴訟上之指揮乃專屬於法院之職
    權，當事人之主張、聲請，在無礙於事實之確認以及法的解
    釋，適用之範圍下，法院固得斟酌其請求以為訴訟之進行，
    但不得以此對當事人之有利與否，作為其將有不公平裁判之
    依據，更不得以此訴訟之進行與否而謂有偏頗之虞聲請法官
    迴避。復按當事人聲請法官迴避，以有具體事實足認其執行
    職務有偏頗之情形為限，若僅對於法官之指揮訴訟，或其訊
    問方法，有所不滿，即不能指為有偏頗之虞，最高法院七十
    九年台抗字第三一八號、十八年抗字第一四九號判例意旨均
    闡述至明。
三、經查：
（一）本件被告因過失傷害案件，經檢察官提起公訴，於九十九
      年四月十九日繫屬於本院，並經本院分案以九十九年度交
      易字第二九三號案件由當時吉股林三元法官受理後，因適
      逢年度法官職務遷調異動，自九十九年九月一日起，原吉
      股之審判事務已由吳進發法官接手承辦。是以上開過失傷
      害案件之承辦法官有所更易，純係基於法院內部事務分配
      及法官職務遷調所致，並非恣意調整或人為干預而影響於
      被告接受公平審判之權利，合先敘明。
（二）又被告所指該案承辦法官多次詢問相同問題，或一再確認
      其是否願意認罪等情縱若屬實，亦無非針對法官訊問方法
      認為失當，就此部分是否足認法官審理案件已有偏頗，容
      屬被告自己主觀上之判斷，難謂與前揭判例要旨所稱「以
      一般通常之人所具有之合理觀點，對於該承辦法官能否為
      公平之裁判，均足產生懷疑」之情形相符。尤其依刑事訴
      訟法第二百七十三條之一第一項之規定，被告就特定案件
      如為有罪之陳述，法院即可裁定進行簡式審判程序，使被
      告減省往來奔波之勞費；而關於被告犯罪後之態度，亦屬
      刑法第五十七條第十款所列法官審酌科刑輕重之標準。是
      以被告就檢察官起訴之犯罪事實是否為有罪之陳述，攸關
      其個人於刑事審判中之程序及實體利益甚鉅，承辦法官為
      此多方確認並逐一探詢被告願否認罪，亦係基於前揭法律
      規定而來，究不得遽指法官執行職務有所偏頗。況且承辦
      法官對於成罪與否之重要問題一再質之被告，與強令被告
      承認犯罪明顯有別；倘被告單以承辦法官問案過程中之語
      氣、態度、問題設計或關於上訴權利之當庭諭知，質疑承
      辦法官無法公平執行審判事務，而非針對承辦法官與訴訟
      關係人有何故舊恩怨關係，或基於客觀原因而合理懷疑承
      辦法官之公正操守，僅係被告一己主觀之臆測推認，自無
      從逕認承辦法官已有刑事訴訟法第十八條第一項所列之聲
      請迴避原因。
（三）綜上所陳，本件聲請人聲請法官迴避，為無理由，應予駁
      回。
據上論斷，應依刑事訴訟法第二十一條第一項，裁定如主文。
中    華    民    國    99    年    10    月    12    日
                  刑事第七庭  審判長法  官  洪俊誠
                                    法  官  張德寬
                                    法  官  高文崇
上正本證明與原本無異。
如不服本裁定，應於送達後五日內，向本院提出抗告狀。
                                    書記官  林淑慧
中    華    民    國    99    年    10    月    12    日

司法院資訊處製作；財團法人民間司法改革基金會備份。
